【裁判字號】    97,訴,809
【裁判日期】    970630
【裁判案由】    毒品危害防制條例
【裁判全文】
臺灣基隆地方法院刑事判決               97年度訴字第809號
公  訴  人  臺灣基隆地方法院檢察署檢察官
被      告  乙○○
上列被告因違反毒品危害防制條例案件，經檢察官提起公訴（97
年度撤緩毒偵字第10號），因被告所犯為死刑、無期徒刑、最輕
本刑為3 年以上有期徒刑或高等法院管轄第一審案件以外之罪，
且於準備程序進行中，被告先就被訴事實為有罪之陳述，經本院
合議庭裁定進行簡式審判程序，判決如下：
    主  文
乙○○施用第一級毒品，累犯，處有期徒刑柒月，扣案之第一級
毒品海洛因（驗餘淨重合計壹點捌公克）沒收銷燬之，上開毒
品之包裝袋貳只，均沒收之；又施用第二級毒品，累犯，處有期
徒刑肆月，扣案之第二級毒品安非他命（毛重合計零點陸公克）
沒收銷燬之，上開毒品之包裝袋肆只，均沒收之。應執行有期徒
刑玖月；扣案之第一級毒品海洛因（驗餘淨重合計壹點捌公克
）及第二級毒品安非他命（毛重合計零點陸公克）均沒收銷燬之
，上開毒品之包裝袋陸只，均沒收之。
    事  實
一、乙○○前因施用毒品案件，經觀察、勒戒後，因認有繼續施
    用毒品之傾向，經臺灣板橋地方法院以89年度毒聲字第4549
    號裁定令入戒治處所強制戒治，於民國90年3 月12日停止戒
    治出監，因保護管束期滿未經撤銷停止戒治，於90年7 月27
    日強制戒治期滿執行完畢，並經臺灣板橋地方法院檢察署檢
    察官以90年度戒毒偵字第550 號不起訴處分，復因於強制戒
    治執行完畢後5 年內之95年4 月26日回溯4 日內施用第二級
    毒品，經臺灣基隆地方法院檢察署檢察官以95年度毒偵字第
    1128號聲請簡易判決處刑，經本院以95年度基簡字第547 號
    判決判處有期徒刑3 月確定，於95年10月16日因易科罰金執
    行完畢，又因施用第二級毒品案件，經本院以95年度簡上字
    第144 號判決判處有期徒刑6 月確定，復經本院依據中華民
    國96年罪犯減刑條例之規定，就前開95年度簡上字第144 號
    判決所科之刑，以96年度聲減字第107 號裁定減刑為有期徒
    刑3 月，於96年7 月16日因縮刑期滿執行完畢，再因施用第
    二級毒品案件，經本院以96年度易字第279 號判決判處有期
    徒刑5 月確定，復經本院依據前開減刑條例，就上開96年度
    易字第279 號判決所科之刑，以96年度聲減字第1377號裁定
    減刑為有期徒刑2 月15日，於96年9 月27日因易科罰金執行
    完畢（於本案未構成累犯）。
二、詎乙○○仍未戒除毒癮惡習，於96年8 月10日晚間9 時許，
    在位於基隆市○○區○○路656 巷71弄1 號4 樓之住處，以
    將第一級毒品海洛因摻入香菸內點燃吸食之方式，施用第一
    級毒品；復另行起意，於前開時、地，以將第二級毒品安非
    他命置放於玻璃球內，下以火燒烤後吸食所生煙霧之方式，
    施用第二級毒品。嗣於96年8 月10日晚間11時50分許，在基
    隆市○○區○○街385 巷巷口為警查獲，並扣得乙○○持有
    之第一級毒品海洛因2 包（驗餘淨重合計1.38公克）及第二
    級毒品安非他命4 包（毛重合計2.6 公克），另經警採集其
    尿液送驗後，始悉上情。
三、案經基隆市警察局第二分局報請臺灣基隆地方法院檢察署檢
    察官偵查起訴。
    理  由
壹、程序事項
    被告乙○○所犯者非為死刑、無期徒刑、最輕本刑為3 年以
    上有期徒刑之罪或高等法院管轄第一審案件，其於準備程序
    進行中，先就被訴事實為有罪之陳述，經告知其簡式審判程
    序之旨，並聽取公訴人、被告之意見後，本院合議庭依刑事
    訴訟法第273 條之1 第1 項之規定，裁定由受命法官獨任以
    簡式審判程序進行本案之審理。
貳、實體事項
一、事實認定部分
    上開事實，業據被告於警詢、偵查及本院審理時坦承不諱，
    且被告為警查獲後，採集之尿液檢體經送臺灣尖端先進生技
    醫藥股份有限公司檢驗，確呈海洛因代謝物嗎啡、可待因及
    安非他命類之陽性檢驗結果，此有該公司96年8 月21日出具
    之濫用藥物檢驗報告及基隆市警察局第二分局偵辦毒品案件
    尿液檢體對照表附卷可稽，又扣案之白色粉末2 包（驗餘淨
    重合計1.38公克）及4 包（毛重合計2.6 公克），經鑑定後
    ，分別含有第一級毒品海洛因及第二級毒品安非他命之成分
    ，此有法務部調查局96年10月1 日調科壹字第09623070650
    號鑑定書、基隆市警察局第二分局八斗子派出所查獲涉嫌毒
    品危害防制條例毒品初步鑑驗報告單及初步鑑驗結果照片在
    卷供參，足認被告之自白與事實相符，本件事證明確，被告
    犯行應堪認定。
二、論罪科刑部分
（一）按毒品危害防制條例於92年7 月9 日修正公布，自93年1
      月9 日施行，其中第20條、第23條將施用毒品之刑事處遇
      程序，區分為「初犯」、「5 年內再犯」及「5 年後再犯
      」，依其立法理由之說明：「初犯」，經觀察、勒戒或強
      制戒治後，應為不起訴處分或不付審理之裁定；經觀察、
      勒戒或強制戒治執行完畢釋放後，「5 年內再犯」者，因
      其再犯率甚高，原實施之觀察、勒戒及強制戒治既已無法
      收其實效，爰依法追訴或裁定交付審理，至於經觀察、勒
      戒或強制戒治執行完畢釋放後，「5 年後再犯」者，前所
      實施之觀察、勒戒或強制戒治已足以遮斷其施用毒品之毒
      癮，為期自新及協助其斷除毒癮，仍適用「初犯」之規定
      ，先經觀察、勒戒或強制戒治之程序，從而，僅限於「初
      犯」及「5 年後再犯」2 種情形，始應先經觀察、勒戒或
      強制戒治程序，倘被告於5 年內已再犯，經依法追訴處罰
      ，縱其第3 次（或第3 次以上）再度施用毒品之時間，在
      初犯經觀察、勒戒或強制戒治執行完畢釋放5 年以後，已
      不合於「5 年後再犯」之規定，且因已於「5 年內再犯」
      ，顯見其再犯率甚高，原實施觀察、勒戒或強制戒治，已
      無法收其實效，應依該條例第10條處罰（最高法院95年第
      7 次刑事庭會議決議可資參照）。本件被告前因施用毒品
      案件，經觀察、勒戒後，因認有繼續施用毒品之傾向，經
      臺灣板橋地方法院以89年度毒聲字第4549號裁定令入戒治
      處所強制戒治，於民國90年3 月12日停止戒治出監，保護
      管束期滿未經撤銷停止戒治，於90年7 月27日強制戒治期
      滿執行完畢，並經臺灣板橋地方法院檢察署檢察官以90年
      度戒毒偵字第550 號不起訴處分，復因於強制戒治執行完
      畢後5 年內之95年4 月26日回溯4 日內施用第二級毒品，
      經臺灣基隆地方法院檢察署檢察官以95年度毒偵字第1128
      號聲請簡易判決處刑，經本院以95年度基簡字第547 號判
      決判處有期徒刑3 月確定，又因施用第二級毒品案件，經
      本院以95年度簡上字第144 號判決判處有期徒刑6 月確定
      ，再因施用第二級毒品案件，經本院以96年度易字第279
      號判決判處有期徒刑5 月確定，此有本院刑事判決及臺灣
      高等法院被告前案紀錄表在卷可稽，是被告於所受強制戒
      治執行完畢5 年內已再犯，且經依法追訴處罰，足認原實
      施觀察、勒戒及強制戒治無法收其實效，縱被告本次犯行
      係於所受強制戒治執行完畢5 年後所為，揆諸首揭說明，
      仍不合於毒品危害防制條例第20條第3 項規定之「5 年後
      再犯」，且因被告係於「5 年內再犯」，顯見其再犯率甚
      高，即應依法處罰。
（二）核被告所為，係犯毒品危害防制條例第10條第1 、2 項之
      施用第一、二級毒品罪。被告持有第一級毒品海洛因及第
      二級毒品安非他命以供施用，持有之低度行為應為施用之
      高度行為所吸收，均不另論罪。
（三）被告所為施用第一、二級毒品之行為，犯意各別，所犯為
      構成要件相異之罪，應予分論併罰。
（四）被告曾受如事實欄所載之徒刑執行完畢，此有臺灣高等法
      院被告前案紀錄表在卷可稽，其受徒刑之執行完畢，再行
      施用第一級及第二級毒品，係於5 年以內故意再犯本件有
      期徒刑以上之罪，為累犯，均應依刑法第47條第1 項之規
      定加重其刑。
（五）爰審酌被告經觀察、勒戒及強制戒治，並屢經刑罰矯治後
      ，竟未戒除毒癮之惡習，而再三施用毒品，顯認缺乏戒斷
      決心，然其所為僅屬戕害自身之行為，未侵犯其他法益，
      且於警詢、偵查及本院審理時均坦認犯行，犯後態度尚屬
      良好等一切情狀，分別量處如主文所示之刑，並依法定其
      應執行之刑。
（六）又按查獲之第一、二級毒品，不問屬於犯人與否，均沒收
      銷燬之，毒品危害防制條例第18條第1 項前段定有明文，
      本件扣案之第一級毒品海洛因（驗餘淨重合計1.38公克）
      及第二級毒品安非他命（毛重合計2.6 公克），均應依首
      揭規定宣告沒收銷燬；又上開毒品之包裝袋6 只，均為被
      告所有供持有毒品犯罪所用之物，已據被告供承在卷，即
      應依刑法第38條第1 項第2 款之規定宣告沒收之。
據上論斷，應依刑事訴訟法第273 條之1 第1 項、第299 條第1
項前段，毒品危害防制條例第10條第1 項、第2 項、第23條第2
項、第18條第1 項前段，刑法第11條前段、第47條第1 項、第38
條第1 項第2 款、第51條第5 款，判決如主文。
本案經檢察官甲○○到庭執行職務。
中    華    民    國    97    年    6     月    30    日
                  刑事第二庭法    官  邰婉玲
以上正本證明與原本無異。
如不服本判決應於收受本判決後10日內向本院提出上訴書狀，其
未敘述上訴理由者，並得於提起上訴後10日內向本院補提理由書
狀（均須按他造當事人之人數附繕本）「切勿逕送上級法院」。
中    華    民    國    97    年    6     月    30    日
                            書 記 官  彭筠凱
附錄所犯法條：
毒品危害防制條例第10條
施用第一級毒品者，處 6 月以上 5 年以下有期徒刑。
施用第二級毒品者，處 3 年以下有期徒刑。


司法院資訊處製作；財團法人民間司法改革基金會備份。
